【裁判字號】    89,交自,2
【裁判日期】    890607
【裁判案由】    過失致死
【裁判全文】
臺灣宜蘭地方法院刑事判決                八十九年度交自字第二號
    自  訴  人  己○○
    自訴代理人  黃憲男律師
    自訴代理人  柯士斌律師
    被      告  乙○○
    選任辯護人  吳振東
右列被告因過失致死案件，經自訴人提起自訴，本院判決如左：
    主  文
乙○○無罪。
    事  實
一、自訴意旨略以：被告乙○○係ＩＴ─九八九八號自用小客車（下稱系爭車）之車
    主，又其任職於交通部公路局台北區監理所宜蘭監理站，明知依道路交通管理處
    罰條例第二十八條規定，汽車所有人不得聽任未領有駕駛執照者駕車，被告應注
    意、能注意、而不注意，即將上開自用小客車提供予未領有汽車駕駛執照又不黯
    駕駛之黃振瑋（被告之姪）駕駛。黃振瑋於八十八年十一月二十七日凌晨一時二
    十四分許，駕駛上開自小客車，沿宜蘭蘭市○○路往礁溪方向行駛，行經宜蘭市
    ○○路無沙高幹三十三附近時，應注意行車速度在市區道路不得超過四十公里，
    又行車在劃有分向限制線路段，不得駛入來車道及對面有來車交會或前行車連貫
    二輛以上，不得超過等交通安全規定，其能注意而不注意，仍超越前兩輛大貨車
    並跨越分向限制線超越前兩輛大貨車，適有自訴人之夫魏苞駕駛ＩＲ─七二０九
    號自用小客車，沿同路往宜蘭方向行駛，黃振瑋所駕之車乃直衝魏苞所駕之車，
    致二人雙雙死亡，被告未能遵守不得聽任未領有駕照之人駕車之規定，將系爭車
    借予無駕照又不黯駕駛之黃振瑋駕駛，因而致自訴人之夫所駕之車遭黃振瑋所駕
    之車撞及而死亡，被告行為有過失且與魏苞之死有相當因果關係，被告係犯刑法
    第二百七十六條第一項之罪嫌。
二、按犯罪事實應依證據認定之，無證據不得推定其犯罪事實，刑事訴訟法第一百五
    十四條定有明文；又認定不利於被告之事實，須依積極證據，茍積極證據不足為
    不利於被告事實之認定時，即應為有利於被告之認定，更不必有何有利之證據，
    最高法院三十年上字第八一六號著有判例。本件自訴人認被告涉犯刑法第二百七
    十六條第一項之罪，無非以被告將系爭車借予無駕照之黃振瑋，黃振瑋因駕駛系
    爭車撞及自訴人之夫魏苞所駕之車，致魏苞死亡，被告行為有過失且與魏苞死亡
    間有相當因果關係之事證為據。訊據被告堅絕否認右揭犯行，辯稱：系爭車不是
    伊所有，也不是伊借予黃振瑋，伊無駕照，不會開車，也從未管理使用過該車，
    只是方便繳稅及罰鍰而登記在其名下等語。經查：
（一）黃振瑋無照駕駛系爭車在右揭時地與自訴人之夫魏苞駕駛之ＩＲ─七二０九自
      小客車相撞及，二人均因而死亡之事實，有道路交通事故調查報告表、現場照
      片、相驗屍體證明書、驗斷書、勘驗筆錄等附於台灣宜蘭地方法院檢察署八十
      八年相字第四四０號卷及交通部公路局台北區監理所宜蘭監理站八十九年四月
      十二日八九北監宜字第8905717號函與自訴人身分證影本附卷足稽，堪信為真
      實。
（二）黃振瑋駕駛之系爭車新領牌照時登記丁○○名義，後又登記為王麗秋，八十八
      年二月十一日再登記在被告名下，有系爭車車籍查詢資料附卷足按，是本件車
      禍發生時係登記被告名下無訛。然證人丁○○、戊○○兄弟均到庭證稱系爭車
      係丁○○所購，亦為丁○○在使用，乙○○未使用過該車，事實上也非她所購
      買，係為繳稅金方便，所以過戶在乙○○名下，參以被告乙○○確任職於交通
      部公路局台北區監理所宜蘭監理站，其並無駕照，上班均是乘坐其配偶所駕駛
      之車（Ｇ五─一六八九號），且另有戊○○所有ＩＵ─九八八八號車及被告配
      偶所駕之Ｇ五─一六八九號車亦均登記在被告名下等情，業據證人即被告同事
      甲○○到庭證述屬實，並有交通部公路局台北區監理所宜蘭監理站八十九年四
      月十九日八九北監宜字第8906328號函及車籍查詢資料等件附卷足稽，足認系
      爭車確非被告所有，亦非被告在使用，被告只是登記名義人，非真正車主甚明
      ，被告辯稱系爭車非伊借予黃振瑋，應堪採信。
（三）至黃振瑋之父丙○○在警訊時說系爭車係被告借予黃振瑋一節，證人即製作丙○○筆錄之警員林絢濤在本院作證時，雖一開始證稱係丙○○自己說肇事這部
      車係黃振瑋向乙○○借，經本院一再追問當時訊問情形，證人始又供稱係其等
      先在電腦上查出肇事車車主是乙○○，所以就問丙○○說黃振瑋與乙○○何關
      係，丙○○說是他姑姑，所以其在筆錄上才書寫黃振瑋是借其姑姑乙○○ＩＴ
      ─九八九八號車，足認警員係逕行以電腦上查出來之登記名義人，認定為借車
      予黃振瑋之人，是尚不得單憑丙○○之警訊筆錄，遽認系爭車係被告借予黃振
      瑋。
（四）綜上所述，系爭車既非被告借予黃振瑋，則黃振瑋駕駛系爭車肇事，致自訴人
      之夫魏苞死亡一節，縱認屬實並有過失，亦非被告借予車子之行為所造成，自
      難令被告負任何刑事上之責任，至被告係名義上之車主，其是否應負行政上受
      罰之責，則屬另一問題。此外，復查無任何積極證據，足以證明被告有何自訴
      人所指之過失致死之犯行，其犯罪自屬不能證明，爰為無罪之諭知。
據上論斷，應依刑事訴訟法第三百零一條第一項，判決如主文。
本案經檢察官吳慧蘭到庭執行職務
中      華      民      國      八十九      年    六    月      七    日
                                臺灣宜蘭地方法院交通法庭
                                    法  官  林  美  治
右正本證明與原本無異。
如不服本判決，應於判決送達後十日內，向本院提出上訴狀。（應附繕本）
                                    書記官  賴  宜  君
中      華      民      國      八十九      年    六    月      九    日


司法院資訊處製作；財團法人民間司法改革基金會備份。
